【裁判字號】    98,交聲,2177
【裁判日期】    980731
【裁判案由】    聲明異議
【裁判全文】
臺灣高雄地方法院交通事件裁定        98年度交聲字第2177號
原處分機關  交通部公路總局高雄區監理所
異  議  人
即受處分人  甲○○
上列異議人即受處分人因違反道路交通管理處罰條例案件，對於
交通部公路總局高雄區監理所98年7 月22日所為之處分（原處分
：高監營裁字第裁80-N00000000號），聲明異議，本院裁定如下
：
    主  文
原處分關於甲○○酒精濃度超過規定標準，吊扣駕駛執照拾貳個
月之處分撤銷。
上開撤銷部分不罰。
    理  由
一、原處分機關係以異議人甲○○於民國98年7 月6 日22時22分
    許，駕駛ND5-553 重型機車行經鳳山市○○路（大轉彎處）
    時，經警臨檢盤查，並對異議人進行酒精濃度測試後，發現
    其呼氣酒精濃度為每公升0.53毫克，經警舉發，原處分機關
    乃依道路交通管理處罰條例第35條第1 項第1 款、第22條第
    1 項第4 款規定，於98年7 月22日以高監營裁字第裁80-
    N00000000 號裁決書，裁處異議人罰鍰新臺幣（下同）
    31,800 元 、吊扣駕駛執照12個月，施以道安講習。
二、聲明異議意旨略以：異議人因下班後與同事小酌，騎機車回
    家途中，於上揭時、地遭警方臨檢酒測，伊配合警方酒測，
    機車亦當場遭扣押，因家中經濟狀況不佳，98年7 月22日至
    監理所欲辦理分期繳納罰款，始經告知因無機車駕照，需吊
    扣汽車駕照1 年，但伊目前透過朋友介紹新工作需要開車，
    如汽車駕照被吊扣，家中經濟即陷入困境，請求撤銷吊扣駕
    照處分等語。
三、按汽車駕駛人，駕駛汽車經測試檢定，酒精濃度超過規定標
    準者，處新臺幣15,000元以上60,000元以下罰鍰，並當場移
    置保管其車輛及吊扣其駕駛執照1 年；因而肇事致人受傷者
    ，並吊扣其駕駛執照2 年；致人重傷或死亡者，吊銷其駕駛
    執照，並不得再考領；汽車駕駛人，因違反本條例及道路交
    通安全規則之規定，受吊銷駕駛執照處分時，吊銷其持有各
    級車類之駕駛執照，道路交通管理處罰條例第35條第1 項第
    1 款、第68條分別定有明文。另查現行道路交通管理處罰條
    例第68條之條文內容，係經立法院於94年11月23日修正通過
    ，總統於94年12月14日以華總一義字第09400199321 號令修
    正公布，嗣由行政院於95年2 月27日以行政院院臺交字第
    0950082898號令發布定自95年3 月1 日施行，由原本條文：
    「汽車駕駛人，因違反本條例及道路交通安全規則之規定，
    受吊扣或吊銷駕駛執照處分時，吊扣或吊銷其持有各級車類
    之駕駛執照」，修正為：「汽車駕駛人，因違反本條例及道
    路交通安全規則之規定，受吊銷駕駛執照處分時，吊銷其持
    有各級車類之駕駛執照」，修正後之新法已將「吊扣」之連
    坐規定排除在外。觀其修法意旨，係以原條文將違規駕駛人
    所持有之各級車類駕駛執照一併吊扣或吊銷，失之過酷，影
    響人民工作及生活甚鉅為由，而刪除吊扣駕駛人駕駛執照時
    ，應吊扣駕駛人持有各級車類駕駛執照之規定，是依現行道
    路交通管理處罰條例，已無得吊扣駕駛人所持有他級駕駛執
    照之依據存在。從而，於為吊扣駕駛人駕駛執照之處分時，
    自僅得吊扣駕駛人違規時所駕駛該級車類之駕駛執照，以限
    制其繼續駕駛該級車類行駛道路之權利。
四、經查本件異議人就其曾於上揭時、地，酒後駕駛重型機車之
    事實並不否認，且有舉發違反道路交通管理事件通知單、違
    反道路交通管理事件裁決書附卷可稽，自足為此認定。而異
    議人只有普通小型車駕駛執照而無重型機車駕駛執照，亦有
    上開裁決書依道路交通管理處罰條例第22條第1 項第4 款規
    定裁罰異議人之內容可知。但本件異議人既係被查獲駕駛重
    型機車經測試檢定酒精濃度超過規定標準者，而異議人並無
    重型機車駕駛執照，即無從執行該部分之處分，依前開所述
    修正後第85條規定，既已將「吊扣」各級車類規定刪除，裁
    決機關自不能逕行處分吊扣其他車種之駕駛執照。
五、原處分機關雖認駕駛人於違規時係以其領有之駕駛執持照條
    件行車，自應以其領有之駕駛執照為吊扣處分，故只領有普
    通小型車駕駛執照酒後違規駕駛普通重型機車除顯有違反道
    路交通管理處罰條例第22條第1 項第4 款規定，亦應吊扣駕
    駛人違規當時所憑之普通小型車駕駛執照，並引交通部95年
    5 月3 日交路字第0950030639號函、94年9 月15日交路字第
    0940051433號函、89年8 月30日交路89字第008861號函解釋
    為其論據基礎。惟按法官依據法律獨立審判，為憲法第80條
    所明定，且依司法院大法官會議釋字第137 號、216 號解釋
    意旨，各機關依其職掌就有關法規為釋示之行政命令，法官
    於審判案件時，固可予以引用，但仍得依據法律，表示適當
    之不同見解，並不受其拘束。查交通部上開89年及94年函釋
    既係於道路交通管理處罰條例第85條將「吊扣」連坐規定刪
    除之前所為函釋，而95年5 月3 日之函釋，除未說明任何理
    由即認94年9 月15日之函釋於修法後仍應參考外，該95年函
    釋內容全未慮及法律業已修正及其立法理由，明顯與修法後
    法律適用之結果不符，故本院認交通部上開函釋與現行法律
    規定不合，該等函釋均無於本案中再為適用之餘地，原處分
    機關援引上開函釋為支持其處分合法之證據尚有錯誤。再者
    ，原處分機關於移送書所稱駕駛人於違規時係以其領有之駕
    駛執持照條件行車云云，與現行汽機車駕駛執照分類管理之
    情形顯有不符，亦不可採。從而，原處分機關關於吊扣異議
    人駕駛執照12個月之處分，依現行法律規定既僅能吊扣異議
    人酒駕當時（普通重型機車）駕駛執照，而不得代以吊扣其
    他車種駕照之處分，惟原處分機車仍吊扣異議人之普通小型
    車駕駛執照，該部分之處分即屬違法，本院即無從予以維持
    ，是異議人提出本件聲明異議，為有理由，本院就原處分關
    於吊扣異議人駕駛執照12個月之處分自應予以撤銷，該部分
    並為不罰之諭知。
六、據上論斷，應依道路交通案件處理辦法第20條，裁定如主文
    。
中    華    民    國    98    年    7     月    31    日
                  交通法庭  法  官  黃紀錄
以上正本證明與原本無異。
如不服本裁定，應於收受送達後5 日內向本院提出抗告狀。
中    華    民    國    98    年    7     月    31    日
                            書記官  吳書逸


司法院資訊處製作；財團法人民間司法改革基金會備份。
